【裁判字號】    89,訴,1387
【裁判日期】    900118
【裁判案由】    損害賠償
【裁判全文】
臺灣士林地方法院民事判決  八十九年度訴字第一三八七號
    原      告    甲○○
    訴訟代理人    邱姿瑛律師
    複 代理 人    陳威志      住台北市○○○路○段一四八號一一○六室
    被      告    台北市立士林國民中學
                              設台北市○○區○○路三四五號
    法定代理人    溫怡梅      .
    訴訟代理人    陳石山律師
右當事人間請求損害賠償事件，本院判決如左：
    主    文
原告之訴及其假執行之聲請均駁回。
訴訟費用由原告負擔。
    事    實
甲、原告方面：
一、聲明：
  (一)被告應給付原告新台幣（下同）一百萬元及自起訴狀繕本送達翌日起至清償日止
    按週年利率百分之五計算之利息。
  (二)原告願供擔保請准宣告假執行。
二、陳述：
  (一)原告係任職於台北市士林國中（即被告）之教師，平日即兢兢業業堅守工作崗位
    。並於民國八十四年接任資源班召集人職務。因資源班屬小組教學，師生互動密
    切、感情融洽；於教學過程中有學生向原告反映「有老師（下稱「甲師」）對女
    同學做出不當行為」。原告聞言大駭，深感事態嚴重，為免事態擴大，遂向時任
    訓導主任吳慶峰（現任教務主任）報告，希望校方能妥適處理；後吳慶峰主任並
    向原告表示：伊所反映事項，已向校長報告云云，然卻不了了之，惟原告當時基
    於愛護學校之心，雖感不妥，亦未繼續反映。至八十五年九月，原告再度擔任資
    源班召集人一職。由於資源班所屬教師成員中包含甲師在內，加上校方對原告先
    前之反映未作處理，原告心中甚感惶惑不安，深恐一旦出事，無力負責遂於行政
    會報前向輔導主任吳增堅報告，吳主任當場表示會向校長反映。不久後吳增堅主
    任卻對原告表示：「校長說你當召集人，遇到事情要自己負責處理。」原告聞言
    心中不安感愈加強烈；蓋原告僅係一微末教員，如何有能力負責處理此問題？惟
    恪於校長之命，只得私下向秦喜滿、陳素秋等人徵詢意見，以為解決問題之參考
    。至八十五年底，因學生間流言再起，原告基於職責，再度向吳增堅主任報告。
    不意，於八十六年四月初，校方接獲台北市教育局以電話告知：有人打電話檢舉
    甲師有不當之行為。因原告前曾多次向校方行政主管反映上述事件，校方遂以先
    入為主之觀念與想當然爾之推理，一口咬定該檢舉電話係原告所打。原告受此誣
    陷，仍百般忍耐，深信真相終將大白。詎料，校方於八十六年七月廿三日召開之
    教職員考核委員會，竟有考核委員於會中表示：「‧‧‧經調查結果，該事件係
    因教師甲○○（即原告）口傳而起，‧‧‧其事件有損師道尊嚴及個人人格，更
    是蓄意苛擾、製造是非，嚴重損害校譽。」並予原告丙等考績之處分。原告知悉
    上情後如遭晴天霹靂；蓋考績位列丙等事小，然人格尊嚴受損事大，遂提起申訴
    ，以求能回復名譽。案經台北市教師申訴評議委員會（下稱「市評會」）及教育
    部中央教師申訴評議委員會（下稱「中央申評會」）評議結果，均為原告有利之
    決定，要求校方再議，惟校方竟悍然拒絕，並以許多莫須有之理由維持原處分；
    原告一則深恐遭坐實，名譽將永無回復之日，再則，慮及若隨即對簿公堂，恐將
    招致校方困擾，百般無耐下只得再行申訴，市評會與中央申評會亦為原告有利之
    決定，惟校方反執詞指稱原告濫控，品德有瑕疵。原告在救濟無門之情況下，只
    得起訴請求妨害名譽之損害賠償。
  (二)按民法第一百八十八條第一項前段規定：受僱人因執行職務，不法侵害他人之權
    利者，由僱用人與行為人連帶負損害賠償責任。又依釋字第三○八號解釋：「公
    立學校聘任之教師，不屬於公務員服務法第二十四條所稱之公務員。」細繹該解
    釋文義可知，學校與所聘任之教師所產生之關係，並非特別權利義務關係，而係
    聘約關係。由於此一聘約關係之內涵係約定：教師於一定期限內擔任教學研究工
    作，校方則須給付報酬。故屬於民法上之僱傭契約。基此可得一結論：教師於執
    行職務不法侵害他人之權利者，學校須負連帶責任。
  (三)次按執行職務之意義，學說有三，實務則採客觀說，即是否執行職務，依客觀事
    實決定，即行為之外觀苟具有執行職務之形式，即係因執行職務所為之行為，不
    問僱用人或受僱人之意思如何。準此，濫用職務之行為，亦應認為執行職務之行
    為。而所謂濫用職務之行為，係指以執行職務為方法，而達其他不法目的之行為
    。準此以觀，各公立學校之教職員成績考核委員會，係屬在特定範圍內行使學校
    對教師成績高低之考核決定權力，故為執行職務之行為要屬無疑。茍若考核委員
    於會議中有利用此會議而為妨害名譽之侵權行為，亦應認為係執行職務之行為。
  (四)按名譽乃人在社會上所享有之一般人對其品德、聲望或信譽等所加之評價。故名
    譽是否受損，應以社會上對其評價是否貶損為斷。侵害名譽者，不獨在刑法上構
    成犯罪，在民法上亦構成侵權行為。查被告所屬之考績委員會，於會議時竟以編
    派攀誣之詞，指摘原告擅自向多位在職教師造謠，係「蓄意苛擾、製造事非」、
    「持續散播謠言」而予丙等考績之處分。由於上述理由並非空泛而實屬羞辱詈罵
    ，故考績一公布後，原告之師道尊嚴與杏壇清譽迨遭破壞無餘，不但同事均投以
    異樣之目光，並刻意保持距離，及於背後指指點點使原告面目無光，名譽掃地，
    已嚴重的影響到原告之教學精神及上課情緒，尤影響原告於杏壇往後之發展。對
    一兢兢業業於教育工作者，真是情何以堪！原告名譽遭此有形與無形之損害，已
    造成無法彌補與回復原有名譽之境地，故請求被告以金錢賠償被害人即原告名譽
    受損之損害，以被害人受害情形與程度之深，被告應賠償原告一百萬元始為相當
    。
三、證據：提出被告八十五學年度教職員成績考核委員會會議紀錄影本、台北市教師
    申訴評委員會評議書影本（北市教申評字第○一三號）、教育部中央教師申訴評
    議委員會評書影本（台八十七申字第八七一一三九○八號）、台北市教師申訴評
    委員會評議書影本（台北市教秘字第八八二一一四六六○○號）、教育部中央教
    師申訴評議委員會評書影本（台八十八申字第八八一○三九一九號）各一份。
乙、被告方面：
一、聲明：如主文所示，如受不利判決，被告願供擔保請准免為假執行。
二、陳述：
  (一)查名譽受損之金錢賠償，以行為人不法侵害他人名譽為前提要件，且此所謂名譽
    受損，應以社會上對其評價是否貶損為斷，其個人於主觀上是否感受損害，並非
    認定標準。而經查被告考核原告之八十五學年度之成績，係依據公立學校教職員
    成績考核辦法辦理，由學校內部組成之「教師及職員成績考核委員」會議以多數
    決表決通過，並非學校代表人校長一人可擅專（按校長為列席人員而已，於提出
    報告即退席），學校校長對於委員會之初核結果如無不同意時，始予以決定考核
    ，教、職員如對考核不服時，可向委員會申請覆審，對於覆審結果仍有不服時，
    可循逐級向局（教育局）、部（教育部）教師申訴評議委員會申訴、再申訴之途
    徑循求救濟。查被告於八十六年七月廿三日召開之考核會議決通過初核，此為學
    校考核委員之依法行政，並無任何不法可言，且會議紀錄為學校內部文書，並未
    公布於外，僅相關人員可得閱悉，此與意圖散布於眾，指摘足以毀損他人名譽之
    情形，顯然有間，茲原告對於被告有何不法及社會上對其評價有何貶損之事實，
    未舉證以實其說，徒託空言，並不足取，且原告謂會議紀錄不獨在刑法上構成犯
    罪，在民法上構成侵權行為云云，亦屬無據。
  (二)原告之考績經考核為丙等後，原告不服，業經循覆審、申訴、再申訴等行政程序
    救濟，終獲被告學校考核委員會改為乙等確定，原告八十五學年度之考績最終既
    考列為乙等確定，其名譽自無受損之情事。
  (三)被告學校考核會八十六年七月廿三日會議紀錄討論結果所載原告口傳舒紹駿老師
    對原告及女性學生以及陳素秋、陳美如老師性騷擾乙事，係以台北市政府教育局
    督學黃松本之專案調查報告、教務主任陳淑琬、輔導主任吳增堅、資料組長何美
    珠、教師陳素秋、陳美如、舒紹駿等人之報告為依據，此有各該報告可稽，並非
    如原告所指虛構事實。查原告既在無任何人證、物證之情形下，向學校同事傳述
    舒紹駿老師對其及女老師、女學生性騷擾，故該考核會議討論結果記載「原告蓄
    意苛擾、製造是非、有損師道尊嚴及個人人格」即為真實，被告自無不法侵害原
    告名譽可言，至為灼然。
  (四)原告之侵權行為損害賠償請求權業已罹於時效而消滅。
三、證據：八十六年七月廿三日會議紀錄影本、八十八年九月八日會議紀錄影本、台
    北市教師申訴評議委員會評議書影本、教育部中央教師申訴評議委員會再申訴評
    議書影本各一份、調查報告影本七份。
    理    由
一、本件原告起訴主張：其任教於台北市士林國中（即被告學校），因於八十四年間
    教學過程中有學生向其反映甲師對女同學做出不當行為，原告遂先後向時任訓導
    主任吳慶峰（現任教務主任）、輔導主任吳增堅報告，惟校長均未處理，迨八十
    五年底，因學生間流言再起，原告基於職責，再度向吳增堅主任報告，不意於八
    十六年四月初，校方接獲台北市教育局以電話告知：有人打電話檢舉甲師有不當
    之行為。校方遂以先入為主之觀念與想當然爾之推理，一口咬定該檢舉電話係原
    告所打，並於八十六年七月廿三日召開之教職員考核委員會，竟有考核委員於會
    中表示：「‧‧‧經調查結果，該事件係因教師甲○○（即原告）口傳而起，‧
    ‧‧其事件有損師道尊嚴及個人人格，更是蓄意苛擾、製造是非，嚴重損害校譽
    」等語，結果並予原告丙等考績之處分，已嚴重影響原告之教學精神及上課情緒
    ，並妨礙原告於杏壇往後之發展，原告名譽遭此有形與無形之損害，已造成無法
    彌補與回復原有名譽之境地，而發表上開言論者為被告所屬之教職員成績考核委
    員會委員，係被告之受僱人，其於考核會議中因執行職務所為妨害原告名譽之侵
    權行為，依民法第一百八十八條第一項前段之規定，被告應與該受僱人負連帶賠
    償責任，為此，訴請被告應賠償原告一百萬元及法定遲延利息等語。
二、被告則以：被告考核原告八十五學年度之成績，係依據公立學校教職員成績考核
    辦法辦理，由學校內部組成教師及職員成績考核委員會於八十六年七月廿三日召
    開之考核會議決議通過初核，此為學校考核委員依法行政，並無任何不法可言，
    且會議紀錄為學校內部文書，並未公布於外，此與意圖散布於眾，指摘足以毀損
    他人名譽之情形，顯然有間，原告對於被告有何不法及社會上對其評價有何貶損
    之事實，未舉證以實其說，且原告謂會議紀錄構成侵權行為云云，亦屬無據。況
    原告之考績嗣經被告學校考核委員會改為乙等確定，其名譽自無受損之情事。又
    被告學校考核會議討論結果記載「原告蓄意苛擾、製造是非、有損師道尊嚴及個
    人人格」確為真實，被告自無不法侵害原告名譽可言，且原告之侵權行為損害賠
    償請求權業已罹於時效而消滅等語，以資抗辯。
三、原告主張其任教於台北市士林國中（即被告學校），曾先後於八十四、五年間，
    向時任訓導主任吳慶峰（現任教務主任）、輔導主任吳增堅報告教學過程中有學
    生反映甲師對女同學做出不當行為，嗣於八十六年四月初，校方接獲台北市教育
    局以電話告知：有人打電話檢舉甲師有不當之行為。被告遂於八十六年七月廿三
    日召開教職員考核委員會，會中有考核委員表示：「‧‧‧經調查結果，該事件
    係因教師甲○○（即原告）口傳而起，‧‧‧其事件有損師道尊嚴及個人人格，
    更是蓄意苛擾、製造是非，嚴重損害校譽」等語，結果並予原告丙等考績之處分
    之事實，業據其提出與所述相符之被告八十五學年度教職員成績考核委員會會議
    紀錄影本為證，並為被告所不爭執，自堪認為真正。
四、按民法第一百八十四條關於侵權行為損害賠償請求權及同法第一百八十八條有關
    受僱人因執行職務而為侵權行為僱用人應連帶負損害賠償責任等規定，均係針對
    私法上之侵權行為所為損害賠償責任歸屬之規範，至於公務員如因執行職務行使
    公權力時，故意或過失不法侵害人民之自由或權利者，則屬於公法上之侵權行為
    ，被害之人民得依國家賠償法第十條之規定，以書面向賠償義務機關即該公務員
    所屬機關請求協議賠償，如該機關逾期不開始協議、拒絕賠償或逾期協議不成立
    時，則得依同法第二條第二項之規定，向普通法院民事庭訴請賠償義務機關賠償
    其損害；另亦得依行政訴訟法第八條第一項有關一般給付之訴之規定，向高等行
    政法院訴請賠償義務機關賠償其所受之損害；要不能依民法第一百八十四條或第
    一百八十八條關於侵權行為之規定請求賠償（最高法院八十五年度台上字第一五
    五六號判決參照）。
五、次按公立學校係各級政府依法令設置實施教育之機構，具有機關之地位（司法院
    大法官釋字第三八二號解釋參照）。而依國民教育法第十八條前段之規定，國民
    小學及國民中學校長、主任、教師之任用及考績，另以法律定之。惟因迄今立法
    機關仍未針對國民小學及國民中學校長、主任、教師之考績制定法律以資依循。
    再按公立學校教職員成績考核辦法第一條規定，公立高級中等以下學校（下稱「
    各校」）編制內專任合格教師（下稱「教師」）之成績考核，除法令另有規定外
    ，依本辦法辦理。顯見目前係以教育部所發布之公立學校教職員成績考核辦法為
    國中教師考績之依據。又各校辦理教師成績考核，應組織成績考核委員會執行初
    核，校長執行覆核，如參加考核人數不滿二十人者，得免組織成績考核委員會，
    由校長逕行考核之；至於成績考核委員會，係由委員九人至十七人組成，除教務
    、訓導、輔導、總務、實習輔導及人事主管人員為當然委員外，其餘由本校人員
    中推選產生後報請校長遴聘之，並指定一人為主席，公立學校教職員成績考核辦
    法第九條及第十條第一項分別明有明文。是職司各校教師任用及考績之中央教育
    主管機關教育部係以發布公立學校教職員成績考核辦法之方式，授權各校所組織
    之教師成績考核委員會行使對於該校教師考績初核之公權力，亦即各校所組織之
    教師成績考核委員會於初核該校教師之考績時，係屬法令授權範圍內所為公權力
    之行使（司法院大法官釋字第四六二號解釋參照）。故如各校教師成績考核委員
    會之委員，於執行職務行使上開辦法所授予公權力之範圍內，有故意或過失不法
    侵害人民自由或權利之情事者，揆諸前揭說明，應屬於公法上之侵權行為，而非
    民法第一百八十四條、第一百八十八條針對私法上侵權行為所規定之對象。本件
    原告係主張被告所屬之教師成績考核委員會委員於八十六年七月廿三日之成績考
    核委員會議中發言不當，不法侵害其名譽權，被告應與該名委員負連帶損害賠償
    責任為由，提起本件訴訟。惟因該名委員於教師成績考核委員會議中所為之發言
    ，係基於上開辦法所授予對於被告學校教師考績初核之公權力，所為職務上之行
    為，揆諸前開規定及說明，縱有侵權行為之情事，亦應經由請求國家賠償或提起
    行政訴訟法上之一般給付訴訟等程序，加以救濟，原告依民法第一百八十八條關
    於私法上侵權行為之規定提起本訴，於法顯有未合。
六、又按依原告之聲明及事實上之陳述，得主張數項法律關係，而其主張不明瞭或不
    完足者，審判長應曉諭其敘明或補充之，八十九年二月九日修正公布之民事訴訟
    法第一百九十九條之一第一項固定有明文。本件依原告主張之事實，其雖不得提
    起本訴，惟得請求國家賠償或提起行政訴訟法上之一般給付之訴，已如前述，而
    依國家賠償法請求損害賠償時，應先以書面向賠償義務機關請求協議，如該機關
    逾期不開始協議、拒絕賠償或逾期協議不成立時，始得依同法第二條第二項之規
    定，向普通法院民事庭起訴請求損害賠償，且此為訴權存在必備之要件（最高法
    院八十五年度台上字第一五五六、二五五二號判決參照），本件原告於提起本件
    訴訟前並未曾先以書面向被告請求協議，自不得遽予提起國家賠償訴訟，另行政
    訴訟亦非本院之審判權範圍，是本院始未於言詞辯論期日曉諭原告補充或追加國
    家賠償訴訟或行政訴訟，附此敘明。
七、再按法律上公務員之概念，本即因各種法律之定義或適用範圍之不同，而有不同
    之內涵，公務員服務法第二十四條規定「本法於受有俸給之文武職公務員，及其
    他公營事業機關服務人員，均適用之」，且同法第二條、第三條復規定公務員有
    服從之義務。惟因公立學校聘任之教師，原則上僅擔任教學研究工作，性質上與
    有服從義務之公務員服務法上公務員內涵迥不相侔；惟如公立學校之教師兼任學
    校行政職務時，除法律另有規定外，就其兼任之行政職務，則仍有公務員服務法
    第二條、第三條有關服從義務規定之適用，司法院大法官釋字第三０八號解釋認
    為：「公立學校聘任之教師，不屬於公務員服務法第二十四條所稱之公務員。惟
    兼任學校行政職務之教師，就其兼任之行政職務，仍有公務員服務法之適用」，
    即揭示斯旨。本件被告所屬之教師兼任該校之教師成績考核委員會委員，應屬兼
    任行政職務，則其於執行該行政職務時，即為公務員服務法上之公務員，是原告
    僅依據司法院大法官釋字第三０八號解釋前段即認為被告所屬之教師成績考核委
    員會之委員不屬於公務員服務法上之公務員，並據以推得被告與該委員間為私法
    上僱傭關係之見解，尚非確論。況國家賠償法第二條第二項所稱之公務員，依同
    條第一項之規定，係指依法令從事於公務之人員，為我國法上最廣義公務員之概
    念，亦即該法所稱之公務員僅以依法令行使國家公權力之人員為已足，不以該行
    為人具有狹義之公務員身分為必要，是被告學校教師成績考核委員會之委員與被
    告間縱僅有私法上之僱傭關係，而不具有狹義之公務員身分，亦不影響國家賠償
    責任之成立，併此指明。
八、復按因侵權行為所生之損害賠償請求權，自請求權人知有損害及賠償義務人時起
    二年間不行使而消滅，自有侵權行為時起逾十年者亦同；而消滅時效，自請求權
    可行使時起算；且消滅時效，因請求、承認或起訴而中斷；時效因請求而中斷者
    ，若於請求後六個月內不起訴，視為不中斷，民法第一百九十七條第一項、第一
    百二十八條本文、第一百二十九條第一項及第一百三十條分別定有明文。又民法
    第一百二十九條第一項第一款所謂請求，雖無需何種之方式，要必債權人對於債
    務人發表請求履行債務之意思，方能認為請求（最高法院二十六年鄂上字第三二
    號判例參照）。本件原告主張被告所屬之教師成績考核委員會委員之一於八十六
    年七月廿三日日教師成績考核委員會議中發言不當，侵害其名譽權，乃基於民法
    第一百八十八條規定之僱用人連帶賠償損害請求權，訴請被告賠償其精神上之損
    害等語，惟被告則辯稱原告上開請求權業已罹於二年時效期間而消滅等語。經查
    ，被告係於八十六年七月廿三日日召開教師成績考核委員會，會中有考核委員表
    示：「‧‧‧經調查結果，該事件係因教師甲○○（即原告）口傳而起，‧‧‧
    其事件有損師道尊嚴及個人人格，更是蓄意苛擾、製造是非，嚴重損害校譽」等
    語，業如前述，且原告於八十六年年底前即已知悉其所指被告學校所屬考核委員
    之侵權行為，並為原告於九十年一月四日本院言詞辯論期日自認在卷，則原告之
    侵權行為損害賠償請求權之消滅時效，應自八十六年年底起算，其間原告雖曾針
    對其所受丙等考績之處分依行政爭訟程序提出申訴、再申訴，惟並非針對被告學
    校教師成績考核委員會委員所為之上開不當發言侵害其名譽權，而請求被告負僱
    用人之連帶損害賠償責任，揆諸前開判例意旨，應非屬民法第一百二十九條第一
    項第一款所稱之「請求」，是原告之侵權行為損害賠償請求權時效並未因請求而
    中斷，況縱認原告前述申訴、再申訴之行為，與「請求」之概念相當，而足以中
    斷原告侵權行為損害賠償請求權時效之進行，惟因原告嗣並未請求後六個月內起
    訴，依民法第一百三十條之規定，其時效亦因而視為不中斷。故原告侵權行為損
    害賠償請求權之時效期間至八十八年年底止，然原告遲至八十九年十一月十三日
    始向本院提起本件訴訟，顯已逾二年之時效期間，揆諸前開規定，原告之損害賠
    償請求權已因罹於時效而消滅，是被告為時效之抗辯，亦屬於法有據。又國家賠
    償之請求權，自請求權人知有損害時起，因二年間不行使而消滅，自損害發生時
    起，逾五年者，亦同，國家賠償法第八條第一項亦定有明文。是如原告針對上述
    同一原因事實，依國家賠償法之規定，請求被告賠償其所受之精神上損害，亦可
    能有罹於時效之問題，附此敘明。
九、綜上所述，原告因被告學校教師成績考核委員於八十六年七月廿三日行使基於法
    令所授予之公權力行為，有侵害其名譽權之情事，應經由請求國家賠償或提起行
    政訴訟法上之一般給付訴訟等程序加以救濟，且原告於知有損害及被告為賠償義
    務人時起已逾二年始提起本件侵權行為損害賠償訴訟，而被告既已提出消滅時效
    之抗辯，從而，原告民法第一百八十八條關於私法上侵權行為損害賠償請求權之
    規定，訴請被告賠償其精神上損害，即非正當，為無理由，應予駁回。原告之訴
    既經駁回，其假執行之聲請亦失所附麗，應併予駁回。
十、末按審判長應向當事人發問或曉諭，令其為事實上及法律上陳述、聲明證據或為
    其他必要之聲明及陳述；其所聲明或陳述有不明瞭或不完足者，應令其敘明或補
    充之，民事訴訟法第一百九十九條第二項定有明文。本件原告之起訴狀及其於九
    十年一月四日本院言詞辯論期日當場所提出之民事準備書狀內，均表明其請求損
    害賠償之原因事實為被告學校之教師成績考核委員於八十六年七月廿三日日召開
    之教師成績考核委員會議中發言不當，並予原告丙等考績之處分，而侵害其名譽
    權，經被告於九十年一月四日本院言詞辯論期日辯稱被告學校嗣後已予原告乙等
    考績確定，原告並無受何損害後，原告之複代理人乃起稱原告係主張被告學校之
    教師成績考核委員不當發言造成原告受有損害等語，本院乃依民事訴訟法第一百
    九十九條第二項之規定行使闡明權，令其確定請求損害賠償之原因事實，原告之
    複代理人答稱：「我們並非針對被告對原告考列丙等考績提出訴訟，而是針對八
    十六年七月考績委員會開會中委員有不當發言損害原告的名譽而起訴」、「我們
    是在八十六年年底前即知道該次考績委員會的討論過程及內容」等語，被告乃即
    為時效之抗辯，本院嗣於兩造就本件原因事實所生之侵權行為損害賠償請求權是
    否罹於時效之事實及法律上爭點集中辯論後公開心證，當場表明：「時效縱因請
    求而中斷，惟因於請求後未於六個月內提起訴訟，時效視為未中斷，故原告提起
    本訴時，時效應已完成」等語，並隨後諭知辯論終結定期宣判。是本件自起訴至
    辯論終結時，原告請求損害賠償之原因事實，均僅限於被告學校之教師成績考核
    委員於八十六年七月廿三日日召開之教師成績考核委員會議中發言不當及予原告
    丙等考績之處分，且從未提及被告學校於八十七年十二月卅日所召開之教師成績
    考核委員會議中指出原告「有散播、指摘同仁不實之性騷擾行為，其品德生活方
    面顯有瑕疵」、「邱師之有違師道尊嚴，影響教育清譽之行為」，以及於八十八
    年十二月十七日召開之人評會中，指責原告有誣指苛擾之行為，校長更批示原告
    有妨礙公務觸犯刑法第一百三十五條之罪名等原因事實，是原告訴訟代理人及複
    代理人非但未自省其是否於撰狀及開庭時漏未陳明原告所告知之原因事實，以及
    是否未盡全力為當事人研究合法適當之權利救濟途徑，致有負當事人所託（應否
    對當事人負損害賠償責任，則屬另一問題），反而竟於本件辯論終結後所提出之
    民事陳報狀，始主張上開原因事實，並指稱本院認為原告請求權罹於時效係因尚
    未釐清事證所致，且僅開一次「調查庭」即逕指定宣示期日云云，顯與事實不符
    ，應予辨明。至於上開辯論終結後所提出之原因事實，因不在本院審判範圍之內
    ，是如本判決確定，上開事實本不受本判決既判力之拘束，原告自得另訴主張其
    權利，惟應注意本院前揭權利救濟途徑之提示。至於原告本人及其訴訟代理人於
    言詞辯論終結後均具狀要求本院再開辯論，以維護原告權益云云，因本院認為依
    原告所述之事實，應循其他救濟途徑主張其權利，尚非得於本件訴訟程序中請求
    ，業如前述，是本件應無再開言詞辯論之必要，併此敘明。
十一、本件判決基礎已臻明確，兩造其餘之攻擊防禦方法及訴訟資料經本院斟酌後，
      核與判決不生影響，無一一論述之必要，併予敘明。
據上論結，本件原告之訴為無理由，依民事訴訟法第七十八條，判決如主文。
中      華      民      國      九十      年      一      月    十八    日
                                        臺灣士林地方法院民事第三庭
~B法      官  張國勳
右為正本係照原本作成。
如對本判決上訴須於判決送達後廿日內向本院提出上訴狀。
中      華      民      國      九十      年      一      月     廿九   日
~B法院書記官  李汝婷


司法院資訊處製作；財團法人民間司法改革基金會備份。
